【裁判字號】    98,交抗,1765
【裁判日期】    980731
【裁判案由】    違反道路交通管理處罰條例
【裁判全文】
臺灣高等法院交通事件裁定            98年度交抗字第1765號
抗  告  人
即受處分人  甲○○
上列抗告人因違反道路交通管理處罰條例案件，不服臺灣桃園地
方法院，中華民國98年6 月29日所為裁定（98年度交聲字第1219
號，原處分案號：交通部公路總局新竹區監理所中壢監理站98年
4月24日壢監裁字第裁53-DB0000000號）， 提起抗告，本院裁定
如下：
    主  文
抗告駁回。
    理  由
一、抗告意旨略以：員警指稱當時中壢市○○路通基處前之路口
    狀況良好及沒有障礙，然當時為下午5 時20分左右，為下班
    尖峰時間，車輛往來頻繁，員警可能看錯。抗告人在往通基
    處路口左轉往精忠二街時，在其轉角處正有二車交會，而抗
    告人正位於前方同方向汽車約左後輪處的位置，舉發員警就
    在汽車的右邊與抗告人距離約一個汽車寬度，當時抗告人沒
    有聽到、亦未注意有員警向己示意，但員警表示抗告人拒絕
    停車，加速逃逸，所陳與事實不符。且當時若員警向抗告人
    示意，但抗告人夾在二車之間無法前行，更無可能加速逃逸
    ，況當時員警應極易走到抗告人身旁再次示意路旁停車，原
    審所認與經驗法則有違。按道路交通處罰條例第7條之2規定
    逕行舉發，應指客觀上當場不能或不宜舉發，例如稍縱即逝
    之不及攔查、或攔查反造成交通危害之情況，故逕行舉發應
    有更精確之證據，若僅憑員警說詞為證據，可能發生誤記、
    誤判之情形，則由員警主觀上認定是否符合逕行舉發之客觀
    上當場不能或不宜舉發之要件，顯失公平；況當時僅有員警
    一人在場，並無其他佐證；爰請撤銷原處分及原裁定云云。
二、按汽車駕駛人，駕駛汽車轉彎時，不依標誌、標線、號誌指
    示者，處新臺幣（下同）600元以上1800元以下罰鍰， 並予
    記違規點1 點；又汽車駕駛人，駕駛汽車有違反本條例之行
    為，經交通勤務警察或依法令執行交通稽查任務人員制止時
    ，不聽制止或拒絕停車接受稽查而逃逸者，除按各該條規定
    處罰外，處3,000元以上6,000元以下罰鍰， 並記違規點數1
    點，道路交通管理處罰條例第48條第1項第2款、 第60條第1
    項及第63條第1項第1款分別定有明文。次按汽車駕駛人之行
    為有下列情形之一，當場不能或不宜攔截製單舉發者，得逕
    行舉發：四、不服指揮稽查而逃逸，第一項逕行舉發，應記
    明車輛牌照號碼、車型等可資辨明之資料，以汽車所有人為
    被通知人製單舉發，道路交通管理處罰條例第7條之2 第1項
    第1款、第4款、第4項亦規定甚明。
三、經查：
  (一)抗告人即受處分人甲○○，駕駛所有車牌號碼MF5-172 號普
    通重型機車，於98年2月25日下午5時20分許，行經桃園縣中
    壢市○○路通基處前之路口時，為桃園縣政府警察局中壢分
    局自強派出所員警，以抗告人有「駕駛人違規，經依法執
    行交通稽查人員制止時，拒絕停車接受稽查，加速逃逸。
    未依標誌、號誌規定二段式左轉」之違規事由逕行舉發等情
    ，有桃園縣政府警察局98年2月25日桃警局交字第DB0000000
    號舉發違反道路交通管理事件通知單、交通部公路總局新竹
    區監理所中壢監理站98年4月24日壢監裁字第裁53-DB000000
    0號裁決書在卷可稽。
  (二)證人即當時舉發之員警謝荷清於原審證稱：本件桃警局交字
    第DB0000000號通知單是伊查獲的，當天下午5時20分許伊是
    在桃園縣中壢市○○路通基處路口執勤，伊親眼目睹受處分
    人戴半罩式安全帽騎乘機車由中華路左轉通基處，當時中華
    路車道為綠燈，再左轉精忠二街，伊所站立之位置為通基處
    前平交道處，該處當時是紅燈，當天天候及路況均良好，可
    以清楚看清交通號誌及受處分人違規過程，所以受處分人應
    先到中華路與通基處交岔路之待轉區○○○○○道方向號誌
    轉為綠燈時，始得前進，當時受處分人過平交道與伊僅5 公
    尺距離時，伊就鳴哨持交管棒攔停，當天伊身著執勤之反光
    背心，該交岔路口當時只有受處分人1 輛機車行駛，沒有障
    礙，受處分人卻未停車反加速離去，伊即認定受處分人不服
    取締，記下車號製單舉發，並將當時情況記載在舉發單之左
    上角處等語明確（見原審卷第20至21頁），而本件舉發員警
    即證人謝荷清既係依法執行公務，與受處分人復無過節，衡
    情當無誣指之理，且證人謝荷清正面目視受處分人違規事實
    ，以一般執勤員警之專業訓練而言，對於該職務上事項之觀
    察力自遠較一般人更為專注，其誤判之可能性甚低，另觀諸
    證人謝荷清於原審當庭提出之現場照片及所繪製之現場圖，
    其所標示證人謝荷清站立位置及卷附現場照片，堪認證人謝
    荷清確可清楚目視中華路與通基處交岔路口方向之紅綠燈號
    誌，其間並無遭障礙物遮蔽視線，與紅綠燈號誌之距離亦未
    太過遙遠而無法看清紅路燈號誌之轉換，且受處分人亦陳稱
    於騎乘機車轉至通基處，離警員位置約為一個小客車車身距
    離，足徵證人謝荷清於舉發本件交通違規時，應可清楚目視
    紅綠燈號誌轉換之情形及受處分人騎乘機車之方向而無錯看
    之可能。受處分人以員警可能看錯云云，僅為個人臆測之詞
    ，亦無其他證據可憑，並非可採。又證人謝荷清於原審到庭
    具結作證，以刑事責任擔保證言之真實性，應不至甘冒涉犯
    偽證罪之風險，蓄意構陷抗告人，況依卷存證據資料，並無
    任何積極證據足以證明證人上開證詞係屬虛偽，亦無其他足
    認其證述為不可採之品性證據存在，尚難僅以證人為本件開
    單舉發抗告人之員警而全盤抹煞其在訴訟上所具有之證人資
    格及其證言之證明力，則原裁定基此認定證人謝荷清就親眼
    見聞所證，應堪採信，並無違一般社會大眾認知之經驗法則
    或論理法則。而審酌受處分人當時頭戴半罩式安全帽，又無
    其他車輛在旁，受處分人所騎乘機車轉至通基處距離證人謝
    荷清所站立之位置相當近，衡情應可聽見證人謝荷清鳴哨之
    聲音並應看見交管棒攔停，是受處分人辯稱所乘機車夾於二
    車之間，無法前行，更無法加速逃逸，且沒有聽到，亦未注
    意警察示意云云，要係事後卸責之詞，而無足採。
  (三)按道路交通管理處罰條例第7條之2第1項第4款規定，汽車駕
    駛人不服指揮稽查而逃逸，當場不能或不宜攔截製單舉發者
    ，得逕行舉發處罰，考其立法意旨，係立法者綜量違規人之
    違規行為發生於短促之時間點之內，若盡歸責行政機關需有
    科學儀器取得之證據資料，證明違規人之行為違規方得舉發
    處罰，無異間接鼓勵交通事件違規人於遭相關機關之員警攔
    停指揮稽查時冒進逃逸，立法者於量酌違規事實之處罰必要
    與行政機關於短時間舉證技術之可能性與安全性等綜合事由
    ，故設此逕行舉發之衡酌規定，於此不受取得科學儀器證據
    資料方得舉發違規事實之限制。再者，為防免逕行舉發有誤
    認或錯認之虞，特於道路交通管理處罰條例第7條之2 第4項
    規定「第一項逕行舉發，應記明車輛牌照號碼、車型等可資
    辨明之資料，以汽車所有人為被通知人製單舉發」，查本件
    舉發係經舉發員警謝荷清記下車號，經查證車號、車種、顏
    色等比對辨明資料後逕行舉發，有桃園縣政府警察局中壢分
    局98年4月2日中警分交字第0987020981號函附卷可稽（見原
    審卷第15頁背面），又佐以受處分人自承當時所處時地與員
    警舉發之時地相符，堪認員警逕行舉發違規車輛應無誤認或
    錯認之虞，是本件逕行舉發，於法並無違誤。
四、綜上，抗告人駕駛所有車牌號碼MF5-172 號普通重型機車，
    於前揭時、地有「違反處罰條例之行為，拒絕停車接受稽查
    而逃逸」、「不依標誌標線號誌指示」之事實，洵堪認定。
    原處分機關依道路交通管理處罰條例第60條第1 項、第48條
    第1項第2款之規定，就抗告人前揭違規行為各裁處罰鍰3,00
    0元、600元，於法並無不合，原審裁定駁回其異議，並無不
    當。抗告人徒執前詞，提起抗告，為無理由，應予駁回。
據上論斷，應依道路交通案件處理辦法第26條，刑事訴訟法第41
2條，裁定如主文。
中    華    民    國    98    年    7     月    31    日
                  刑事第二十庭審判長法  官  楊貴雄
                                    法  官  鄧振球
                                    法  官  高愈杰
以上正本證明與原本無異。
不得再抗告。
                                    書記官  郭彥琪
中    華    民    國    98    年    7     月    31    日


司法院資訊處製作；財團法人民間司法改革基金會備份。
